【裁判字號】    97,重上,336
【裁判日期】    990709
【裁判案由】    清償借款
【裁判全文】
臺灣高等法院民事判決                 97年度重上字第336號
上  訴  人  台灣中小企業銀行股份有限公司
法定代理人  丁○○
訴訟代理人  乙○○
上  訴  人  丙○○
訴訟代理人  徐文宗律師
複 代理 人  林雅儒律師
上列當事人間清償借款事件，兩造對於中華民國97年5月30日臺
灣臺北地方法院96年度重訴字第670號第一審判決各自提起上訴
，本院於99年6月30日言詞辯論終結，判決如下：
    主  文
原判決關於駁回台灣中小企業銀行股份有限公司後開第二項之訴
部分，及該部分假執行之聲請，並訴訟費用之裁判均廢棄。
丙○○應與眾興欣業有限公司、馮中台、顏訒蘭、周乃仁連帶給
付台灣中小企業銀行股份有限公司新台幣貳仟貳佰陸拾伍萬貳仟
柒佰參拾貳元及如原判決附表一編號2所示之利息、違約金。
丙○○之上訴駁回。
第一審訴訟費用由眾興欣業有限公司、馮中台、丙○○及顏訒蘭
連帶負擔百分之三，由眾興欣業有限公司、馮中台、丙○○、顏
訒蘭、周乃仁連帶負擔百分之七十三，餘由眾興欣業有限公司、
馮中台、顏訒蘭、周乃仁連帶負擔。第二審訴訟費用由丙○○負
擔。
本判決命丙○○給付部分，於台灣中小企業銀行股份有限公司以
新台幣柒佰伍拾伍萬元為丙○○供擔保後得假執行，但丙○○如
以新台幣貳仟貳佰陸拾伍萬貳仟柒佰參拾貳元為台灣中小企業銀
行股份有限公司預供擔保，得免為假執行。
    事實及理由
壹、程序方面：
    按「當事人喪失訴訟能力或法定代理人死亡或其代理權消滅
    者，訴訟程序在有法定代理人或取得訴訟能力之本人，承受
    其訴訟以前當然停止。」、「第168條至第172條及前條所定
    之承受訴訟人，於得為承受時，應即為承受之聲明。他造當
    事人，亦得聲明承受訴訟。」民事訴訟法第170條、第175條
    分別定有明文。查上訴人台灣中小企業銀行股份有限公司（
    下稱台灣中小企銀）之法定代理人原為蘇金豐，嗣於本院審
    理時先後變更為蔡慶年及丁○○，並分別於民國98年3月2日
    及同年8月21日聲明承受本件訴訟，有民事承受訴訟聲明狀
    、公司變更登記表、民事聲明暨陳報狀及民事委任狀可憑（
    本院卷1第133、135、138、187、195頁），核與上開規定相
    符，應予准許。
貳、實體方面：
一、台灣中小企銀主張：原審共同被告眾興欣業有限公司（下稱
    眾興公司）於94年11月16日邀同原審共同被告顏訒蘭、馮中
    台（下稱顏訒蘭、馮中台）及上訴人丙○○（下稱丙○○）
    為連帶保證人，向台灣中小企銀申請新台幣（下同）50,000
    ,000元之週轉金貸款，額度期間自94年11月16日起至95年11
    月16日止，眾興公司先後於94年11月16日、94年12月12日、
    94年12月16日、95年1月13日及95年1月24日，分別向台灣中
    小企銀借款20,930,000元、7,500,000元、6,500,000元、9,
    840,000元及5,160,000元，利息均按台灣中小企銀之基準利
    率加年息1.65%計算，按月於每月16日機動計付利息，於借
    款到期日時，1次清償本金，嗣雙方於95年11月30日合意將
    借款到期日變更為96年5月16日，並增加原審共同被告周乃
    仁為連帶保證人，惟眾興公司仍未依約按期還款，迄今僅攤
    還至96年3月16日止之利息，依雙方簽訂授信約定書第5條之
    約定，上開各筆借款已視為全部到期，尚欠本金43,526,000
    元及如原判決附表一編號2所示之利息、違約金，爰依連帶
    保證契約之法律關係，請求丙○○應與眾興公司、顏訒蘭、
    馮中台、周乃仁連帶給付台灣中小企銀43,526,000元及如原
    判決附表一編號2所示之利息、違約金等語。
二、丙○○則以：台灣中小企銀所提「94年11月16日週轉金貸款
    契約」、「94年9月19日連帶保證書」上丙○○之簽名、印
    文均非真正，依舉證責任分配原則，應由台灣中小企銀舉證
    證明簽名及印文之真正。另台灣中小企銀依「93年9月23日
    連帶保證書」及「89年4月19日連帶保證書」請求丙○○就
    眾興公司於94年11月16日向台灣中小企銀申貸之50,000,000
    元週轉金貸款尚未清償43,526,000元，其中之20,873,268元
    負連帶賠償責任，惟上開貸款，並非其所簽署「93年9月23
    日連帶保證書」及「89年4月19日連帶保證書」之保證效力
    所及。縱認該貸款為前開保證效力所及，丙○○於眾興公司
    基於93年9月23日週轉金貸款契約之借貸（主債務）僅餘1,6
    26,732元，依民法第741條規定，應減縮至1,626,732元。況
    台灣中小企銀已執確定判決對其餘債務人強制執行，受有分
    配款14,191,832元，亦應予扣除等語。
三、本件就台灣中小企銀主張之上開部分經原法院判決：（一）
    眾興公司、馮中台、丙○○、顏訒蘭、周乃仁應連帶給付台
    灣中小企銀20,873,268元及如原判決附表1編號2所示之利息
    、違約金；（二）眾興公司、馮中台、顏訒蘭、周乃仁應連
    帶給付台灣中小企銀22,652,732元及如原判決附表1編號2所
    示之利息、違約金；（三）台灣中小企銀其餘之訴及假執行
    之聲請均駁回。兩造均不服原判決，台灣中小企銀上訴部分
    ，上訴聲明為：（一）原判決不利於台灣中小企銀部分廢棄
    ；（二）上開廢棄部分，丙○○應與眾興公司、馮中台、顏
    訒蘭、周乃仁連帶給付台灣中小企銀22,652,732元及如原判
    決附表一編號2所示之利息、違約金；（三）願供擔保請准
    宣告假執行。丙○○答辯聲明：上訴駁回，如受不利判決，
    願供擔保請准宣告免為假執行。丙○○上訴部分，上訴聲明
    ：（一）原判決關於命丙○○應連帶給付台灣中小企銀超過
    1,626,732元部分及該部分假執行之宣告均廢棄；（二）上
    開廢棄部分，台灣中小企銀在第一審之訴及假執行之聲請均
    駁回。台灣中小企銀答辯聲明：上訴駁回。（原判決主文第
    1項即眾興公司、馮中台、丙○○、顏訒蘭應連帶給付台灣
    中小企銀1,626,732元及如原判決附表一編號1所示之利息、
    違約金；第2項關於眾興公司、馮中台、顏訒蘭、周乃仁應
    連帶給付台灣中小企銀20,873,268元及如原判決附表一編號
    2所示之利息、違約金；第3項即眾興公司、馮中台、顏訒蘭
    、周乃仁應連帶給付台灣中小企銀22,652,732元及如原判決
    附表一編號2所示之利息、違約金，及第4項即眾興公司、馮
    中台、顏訒蘭、周乃仁應連帶給付台灣中小企銀14,699,000
    元及如原判決附表一編號3所示之利息、違約金部分，未據
    眾興公司、丙○○、馮中台、顏訒蘭、周乃仁分別聲明不服
    ，均已告確定。）
四、兩造不爭執事項：（本院卷1第88頁及97頁背面）
    眾興公司於93年9月23日向台灣中小企銀申請8,000,000元之
    中期貸款，該筆貸款於96年3月30日因眾興公司未依約按期
    清償，視為全部到期，尚有餘額1,626,732元未清償。
五、本件爭點：（本院卷1第158至159頁、第162頁背面）
（一）程序部分：
  １、台灣中小企銀主張依「89年4月19日連帶保證書」、「93
      年9月23日連帶保證書」及「94年9月19日連帶保證書」為
      請求權基礎，是否構成訴之追加？
  ２、如構成訴之追加，台灣中小企銀於第二審追加「93年9月2
      3日連帶保證書、「89年4月19日連帶保證書」及「94年9
      月19日連帶保證書」為請求權基礎，請求丙○○對於眾興
      公司於94年11月16日向台灣中小企銀申貸之50,000,000元
      週轉金貸款尚未清償款項43,526,000元負連帶賠償之責，
      是否合法？
（二）實體部分：
  １、台灣中小企銀基於「94年11月16日週轉金貸款契約」、「
      94年9月19日連帶保證書」請求丙○○就眾興公司於94年1
      1月16日向台灣中小企銀申貸之50,000,000元週轉金貸款
      ，尚未清償款項43,526,000元負連帶賠償責任，是否有據
      ？
    (1)「94年11月16日週轉金貸款契約」及「94年9月19日連帶
      保證書」上載「丙○○」是否由丙○○或其代理人簽名用
      印？
    (2)如非丙○○或其代理人簽名用印，台灣中小企銀得否僅因
      上開文件上之印文與丙○○78年12月7日授信約定書上印
      文相符，即主張丙○○應負保證責任？
  ２、台灣中小企銀基於「93年9月23日連帶保證書」及「89年4
      月19日連帶保證書」請求丙○○就眾興公司於94年11月16
      日向台灣中小企銀申貸之50,000,000元週轉金貸款，尚未
      清償款項43,526,000元中之20,873,268元負連帶賠償責任
      是否有據？
    (1)眾興公司基於94年11月16日與台灣中小企銀簽立之50,000
      ,000元週轉金貸款契約書所生之借款，是否為丙○○所簽
      署「93年9月23日連帶保證書」及「89年4月19日連帶保證
      書」之保證效力所及？
    (2)如為保證效力所及，丙○○得否主張民法第741條，請求
      減縮金額？
      爰分別述之如下：
（一）程序部分：
  １、台灣中小企銀主張依「89年4月19日連帶保證書」、「93
      年9月23日連帶保證書」及「94年9月19日連帶保證書」為
      請求權基礎，是否構成訴之追加？
    (1)按「訴狀送達後，原告不得將原訴變更或追加他訴。但請
      求之基礎事實同一者，不在此限。」民事訴訟法第1項第2
      款定有明文。所謂請求之基礎事實同一，係指變更或追加
      之訴與原訴之主要爭點有其共同性，各請求利益之主張在
      社會生活上可認為同一或關連，而就原請求之訴訟及證據
      資料，於審理繼續進行在相當程度範圍內具有同一性或一
      體性，得期待於後請求之審理予以利用，俾先後兩請求在
      同一程序得加以解決，避免重複審理，進而為統一解決紛
      爭者而言。
    (2)經查：台灣中小企銀於96年5月9日原法院起訴時係主張「
      眾興公司於94年11月16日邀同顏訒蘭、丙○○、馮中台為
      連帶保證人，向原告（即台灣中小企銀）申請50,000,000
      元之週轉金貸款，並訂有週轉金貸款契約乙紙，額度期間
      自94年11月16日起至95年11月16日止，眾興公司基於該週
      轉金貸款額度契約，分別於94年11月16日簽立借據借款20
      ,930,000元、94年12月12日簽立借據借款7,500,000元、9
      4年12月16日簽立借據借款6,500,000元、95年1月13日簽
      立借據借款9,840,000元、95年1月24日簽立借據借款5,16
      0,000元，……當事人等並於95年11月30日簽立契據條款
      變更契約，將基於上開週轉金貸款額度契約所生之借款到
      期日，變更為96年5月16日，又增加周乃仁為連帶保證人
      。惟眾興公司並未依約按期還款，迄今僅攤還至96年3月1
      6日之利息……爰就所餘欠款43,526,000元及附表一編號2
      所示之利息、違約金，本於週轉金貸款契約及連帶保證契
      約，請求眾興公司及連帶保證人顏訒蘭、丙○○、馮中台
      、周乃仁1次給付原告如訴之聲明。」等語，有民事起訴
      狀可按（原審卷第6至7頁），而台灣中小企銀亦於本院陳
      稱：其係於96年9月26日原審第3次言詞辯論期日提出上開
      連帶保證書，用以證明丙○○確有為原判決附表編號2借
      款債務擔任連帶保證人之意思表示（本院卷1第230頁）。
      可知，台灣中小企銀於起訴時係僅本於「94年11月16日週
      轉金貸款契約書」請求丙○○就眾興公司於94年11月16日
      週轉金貸款契約所為之借款負連帶保證之責，其請求權基
      礎為「94年11月16日週轉金貸款契約書」。惟台灣中小企
      銀在原審除曾於96年9月26日提出「94年9月19日連帶保證
      書」（原審卷第108頁、第114頁）外，亦於96年10月31日
      提出「89年4月19日連帶保證書」及「93年9月23日連帶保
      證書」（原審卷第129頁），解釋上，應認上訴人有另依
      「89年4月19日連帶保證書」、「93年9月23日連帶保證書
      」及「94年9月19日連帶保證書」為請求權基礎，主張溤
      中漢應負上開連帶責任之意，是台灣中小企銀所為上開請
      求權基礎之追加，核屬於原審所為訴訟標的之追加，台灣
      中小企銀上開訴訟標的之追加，與其起訴時之訴訟標的即
      「94年11月16日週轉金貸款契約書」，均係本於眾興公司
      未依約按期還款，尚欠43,526,000元及如附表一編號2所
      示之利息、違約金，丙○○是否應負連帶保證之責所生之
      糾紛，彼等之主要爭點有其共同性，各請求均係針對上開
      之欠款，於社會生活可認為具有關連性，且就原請求之訴
      訟及證據資料，於審理繼續進行在相當程度範圍內具有同
      一性或一體性，得期待於後請求之審理予以利用，俾先後
      兩請求在同一程序加以解決，避免重複審理，是台灣中小
      企銀追加之上開訴訟標的，與其起訴時之訴訟標的，依上
      開(1)之說明，二者間請求之基礎事實顯係同一，核與民事
      訴訟法第255條第1項第2款規定相符，應予准許。
  ２、如構成訴之追加，台灣中小企銀於第二審追加「93年9月2
      3日連帶保證書、「89年4月19日連帶保證書」及「94年9
      月19日連帶保證書」請求權基礎，請求丙○○對於眾興公
      司於94年11月16日向台灣中小企銀申貸之50,000,000元週
      轉金貸款尚未清償款項43,526,000元負連帶賠償之責，是
      否合法？
      如上所述，台灣中小企銀追加「93年9月23日連帶保證書
      、「89年4月19日連帶保證書」及「94年9月19日連帶保證
      書」為請求權基礎，係在第一審所為之追加，且其追加於
      法並無不合，本院自無再論述本項爭點即台灣中小企銀於
      「第二審」追加上開請求權基礎是否合法之必要，併此敘
      明。
（二）實體部分：
  １、台灣中小企銀基於「94年11月16日週轉金貸款契約」、「
      94年9月19日連帶保證書」請求丙○○就眾興公司於94年1
      1月16日向台灣中小企銀申貸之50,000,000元週轉金貸款
      ，尚未清償款項43,526,000元負連帶賠償責任，是否有據
      ？
    (1)「94年11月16日週轉金貸款契約」及「94年9月19日連帶
      保證書」上載「丙○○」是否由丙○○或其代理人簽名用
      印？
    按「如有用印章代簽名者，其蓋章與簽名生同等之效力。
      」、「私文書應由舉證人證其真正。但他造於其真正無爭
      執者，不在此限。」、「私文書經本人或其代理人簽名、
      蓋章或按指印或有法院或公證人之認證者，推定為真正。
      」民法第3條第2項、民事訴訟法第357條、第358條第1項
      分別定有明文。又「印章由本人或有權使用之人蓋用為常
      態，由無權使用之人蓋用為變態，主張該變態事實之當事
      人，應負舉證責任。」（最高法院90年台上字第2308號判
      決意旨參照）。次按「由自己之行為表示以代理權授與他
      人者，對於第三人應負授權人之責任，必須本人有表見之
      事實，足使第三人信該他人有代理權之情形存在，始足當
      之（參看本院60年台上字第2130號判例）。我國人民將自
      己印章交付他人，委託該他人辦理特定事項者，比比皆是
      ，倘持有印章之該他人，除受託辦理之特定事項外，其他
      以本人名義所為之任何法律行為，均須由本人負表見代理
      之授權人責任，未免過苛。」（最高法院70年台上字第65
      7號判例意旨參照）。
    經查：
    I台灣中小企銀依「94年11月16日週轉金貸款契約」、「94
      年9月19日連帶保證書」請求丙○○就眾興公司於94年11
      月16日向台灣中小企銀申貸之50,000,000元週轉金貸款，
      尚未清償款項43,526,000元負連帶賠償責任，惟為丙○○
      所否認，辯以：上開文件上丙○○之簽名及印文均非真正
      等語，依上開前段之說明，自應由台灣中小企銀先就上
      開文件上丙○○之簽名及印文真正，負舉證之責。
    II前開「94年11月16日週轉金貸款契約」、「94年9月19日
      連帶保證書」（原審卷第17頁、第140頁）上丙○○之「
      簽名」，經原法院囑託內政部警政署刑事警察局（下稱刑
      事警察局）鑑定結果，認「94年11月16日週轉金貸款契約
      」、「94年9月19日連帶保證書」所載丙○○簽名筆跡，
      僅依現有資料尚無法鑑定，有刑事警察局97年2月25日刑
      鑑字第0970009298號鑑定書可按（原審卷第195至196頁）
      。另以肉眼比對上開文件及已經刑事警察局鑑定係真正之
      「93年9月23日連帶保證書」及「89年4月19日連帶保證書
      」上丙○○之「簽名」，二者之字跡佈局、字體結構、筆
      劃相關位置及連筆方式，經核均有未合，自難認前開「94
      年11月16日週轉金貸款契約」、「94年9月19日連帶保證
      書」上丙○○之「簽名」係真正。
    III關於「94年11月16日週轉金貸款契約」、「94年9月19日
      連帶保證書」上丙○○之「印文」，經本院將丙○○不爭
      執印文真正之「89年4月19日連帶保證書」、「93年9月23
      日連帶保證書」（本院卷2第7頁），與前開「94年11月16
      日週轉金貸款契約」、「94年9月19日連帶保證書」及「9
      5年11月30日契據條款變更契約」送請刑事警察局鑑定結
      果，經該局以重疊及特徵比對法比對結果，二者之印文相
      符，有刑事警察局99年3月16日刑鑑字第0990027854號鑑
      定書可憑（本院卷2第36頁），堪信「94年11月16日週轉
      金貸款契約」、「94年9月19日連帶保證書」上丙○○之
      「印文」應係真正。
    Ⅳ至證人即於台灣中小企銀擔任授信業務之劉玉齡於原審雖
      證稱：「（問：當時丙○○有無跟你說什麼？）時間很趕
      ，因為要趕回台中，只是簽字而已，當時印章是一起帶過
      來的，當場蓋的。」、「……都有核對身分證。」等語，
      然無法於原審當庭指認其所對保之人即係丙○○等情，有
      原審言詞辯論筆錄可憑（原審卷第130頁背面），惟「對
      保」並非連帶保證契約成立生效要件之一，茲既已證明上
      開文件上之丙○○印文係真正，自不能僅因證人劉玉齡於
      原審未能當庭指認丙○○本人即遽予否認前開文書上印文
      係真正。
    Ⅴ「94年11月16日週轉金貸款契約」、「94年9月19日連帶
      保證書」上丙○○之「印文」經本院送請刑事警察局鑑定
      結果認為係真正後，溤中漢復辯以：上開印文之印章係其
      前擔任訴外人宏眾資訊科技有限公司（下稱宏眾公司）股
      東時交由馮中台管理，專供處理宏眾公司事務之用，非經
      授權不得挪為他用，「94年11月16日週轉金貸款契約」、
      「94年9月19日連帶保證書」上丙○○之「印文」，未經
      丙○○授權蓋用，且非用於宏眾公司之事務，依最高法院
      70年台上字第657號判例意旨，其自無須負授權人之責等
      語。然如上所述，「94年11月16日週轉金貸款契約」、「
      94年9月19日連帶保證書」上丙○○之「印文」既係真正
      ，則依上開之說明，丙○○自應就其主張之前揭有利事
      實負舉證責任，而證人即於82年間起至91年間在宏眾公司
      擔任股東之甲○○於本院結證稱：「（問：擔任宏眾公司
      股東時是否有交付任何東西予馮中台處理？）曾經將個人
      印鑑交給宏眾公司會計部門，領薪水、報稅還有關於公司
      內部的事情，如標工程的案子需要用到印章。」、「（問
      ：上開印章有無用在宏眾公司向銀行貸款之用？）沒有。
      至於實際上有沒有將我們交給公司的印章向銀行貸款我不
      知道。當時並沒有同意宏眾公司將我們的印章拿去向銀行
      借錢。」、「（問：擔任宏眾公司股東時，除你之外是否
      其他股東亦將印章交給會計部門？）是的。」、「（問：
      當時丙○○是否亦是宏眾公司股東？）我是股東時，丙○
      ○也是宏眾的股東，丙○○應該也有將印章交給公司會計
      部門，我是在會計小姐的桌上看到有5、6個股東的章，至
      於是否有丙○○的章我不確定，我是推測5、6個章中間應
      該有丙○○的章。」、「（問：將印章交給會計時曾否有
      書面或口頭約定印章之使用用途？）沒有書面，但有口頭
      約定用在公司內部一般行政事務的事情。」、「（問：丙
      ○○的情形是否與你相同？）我不清楚。」、「（問：擔
      任宏眾公司股東期間，就證人的瞭解，所有股東留存在公
      司的印章是否只能用在公司內部一般事務上面？）是的。
      」等語（本院卷2第75至76頁），雖可證明丙○○與證人
      甲○○均曾擔任宏眾公司股東，並有將渠等個人印章交予
      宏眾公司會計部門，作為宏眾公司內部一般行政事務之使
      用，惟丙○○交予宏眾公司會計部門之印章，是否即係蓋
      於「94年11月16日週轉金貸款契約」、「94年9月19日連
      帶保證書」上丙○○「印文」之印章，及丙○○將印章交
      予宏眾公司，除作為宏眾公司內部一般行政事務使用外，
      丙○○與宏眾公司間是否另有其他約定，依證人甲○○上
      述之證言，均尚難據以獲得有利之證明，此外，丙○○復
      未能就其主張前開之有利事實加以舉證以實其說，故丙○
      ○上開之所辯，自難遽採。
    Ⅵ丙○○另辯以：台灣中小企銀已執確定判決對其餘債務人
      強制執行，可受分配款14,191,832元，應予扣除等語。惟
      上開分配款已改定於99年8月23日實行分配，有原法院民
      事執行處99年5月27日北院隆98司執午字第90186號及北院
      隆97執午字第32838號函可憑（本院卷2第93至99頁），可
      知，迄本件訴訟言詞辯論終結之日（即99年6月30日），
      台灣中小企銀均未受領上開分配款，本院自難扣除上開款
      項。
    Ⅶ綜上，台灣中小企銀既已先證明「94年11月16日週轉金貸
      款契約」、「94年9月19日連帶保證書」上丙○○之「印
      文」係真正，自應由丙○○舉證證明上開文件上之「印文
      」係由無權使用之人所蓋用，或有最高法院70年台上字第
      657號判例意旨所述之情事，惟丙○○所舉證人甲○○並
      未能證明上開文書上之「印文」係由無權使用之人所蓋用
      ，或有最高法院70年台上字第657號判例意旨所述之情事
      ，從而，台灣中小企銀依上開文書請求丙○○就眾興公司
      於94年11月16日向台灣中小企銀申貸之50,000,000元週轉
      金貸款，尚未清償款項43,526,000元本息及違約金負連帶
      賠償責任，自屬有據。
    (2)如上所述，台灣中小企銀既得依「94年11月16日週轉金貸
      款契約」、「94年9月19日連帶保證書」請求丙○○就眾
      興公司於94年11月16日向台灣中小企銀申貸之50,000,000
      元週轉金貸款，尚未清償款項43,526,000元負連帶賠償責
      任，本院自無再論述本件其餘爭點（即：如非丙○○或其
      代理人簽名用印，台灣中小企銀得否僅因上開文件上之印
      文與丙○○78年12月7日授信約定書上印文相符，即主張
      丙○○應負保證責任？及台灣中小企銀基於「93年9月23
      日連帶保證書」及「89年4月19日連帶保證書」請求丙○
      ○就眾興公司於94年11月16日向台灣中小企銀申貸之50,0
      00,000元週轉金貸款，尚未清償款項43,526,000元，其中
      20,873,268元負連帶賠償責任，是否有據？）之必要，併
      此敘明。
六、綜上所述，台灣中小企銀依連帶保證契約之法律關係，請求
    丙○○應與眾興公司、馮中台、顏訒蘭、周乃仁連帶給付43
    ,526,000元及如原判決附表一編號2所示之利息、違約金，
    為有理由，應予准許。原審僅命丙○○應與眾興公司、馮中
    台、顏訒蘭、周乃仁連帶給付20,873,268元及如原判決附表
    一編號2所示之利息、違約金，並駁回台灣中小企銀其餘之
    訴及假執行之聲請，自有未洽。台灣中小企銀上訴意旨指摘
    原判決此部分不當，聲明廢棄改判，為有理由，爰由本院予
    以廢棄改判如主文第2項所示，就此部分，兩造分別陳明願
    供擔保為准、免假執行之宣告，經核並無不合，爰分別酌定
    擔保金額准許之。另丙○○上訴部分，原審為丙○○敗訴之
    判決，依法並無不合，丙○○上訴意旨指摘原判決此部分不
    當，聲明廢棄改判，為無理由，應予駁回。
七、本件事證已臻明確，兩造其餘之攻擊、防禦方法核與判決結
    果不生影響，爰毋庸一一論述，併此敘明。
八、據上論結，本件台灣中小企銀之上訴為有理由，丙○○之上
    訴為無理由，依民事訴訟法第450條、第449條第1項、第78
    條、第85條第1項但書、第2項、第463條、第390條第2項、
    第392條，判決如主文。
中    華    民    國     99    年    7    月    9     日
                  民事第十二庭
                      審判長法  官  陳駿璧
                            法  官  李媛媛
                            法  官  陳邦豪
正本係照原本作成。
如不服本判決，應於收受送達後20日內向本院提出上訴書狀，其
未表明上訴理由者，應於提出上訴後20日內向本院補提理由書狀
（均須按他造當事人之人數附繕本）上訴時應提出委任律師或具
有律師資格之人之委任狀；委任有律師資格者，另應附具律師資
格證書及釋明委任人與受任人有民事訴訟法第466條之1第1項但
書或第2項（詳附註）所定關係之釋明文書影本。如委任律師提
起上訴者，應一併繳納上訴審裁判費。
中    華    民    國    99    年    7     月    9     日
                            書記官  李佳樺
附註：
民事訴訟法第466條之1（第1項、第2項）：
對於第二審判決上訴，上訴人應委任律師為訴訟代理人。但上訴
人或其他法定代理人具有律師資格者，不在此限。
上訴人之配偶、三親等內之血親、二親等內之姻親，或上訴人為
法人、中央或地方機關時，其所屬專任人員具有律師資格並經法
院認為適當者，亦得為第三審訴訟代理人。

司法院資訊處製作；財團法人民間司法改革基金會備份。
